臺灣高等法院民事裁定
                                    109年度重上字第437號
上  訴  人  三民書局股份有限公司

            東大圖書股份有限公司

共      同
法定代理人  劉仲傑  

共      同
訴訟代理人  林鳳秋律師
複代理人    張家琦律師
被上訴人    莊梅    


訴訟代理人  曾昭牟律師
複代理人    楊佳純律師
上列當事人間請求侵權行為損害賠償等事件，上訴人聲請裁定停
止訴訟程序，本院裁定如下： 
    主      文
聲請駁回。
聲請費用由上訴人負擔。
    理      由
一、按能獨立以法律行為負義務者，有訴訟能力。民事訴訟法第
    45條定有明文。次按當事人喪失訴訟能力或法定代理人死亡
    或其代理權消滅者，訴訟程序在有法定代理人或取得訴訟能
    力之本人承受其訴訟以前當然停止。第168條、第169條第1
    項及第170條至前條之規定，於有訴訟代理人時不適用之。
    但法院得酌量情形，裁定停止其訴訟程序。同法第170條、
    第173條亦分別有明文規定。又所謂訴訟能力，乃當事人能
    自為訴訟行為，或委由訴訟代理人代為訴訟行為之能力，與
    民法之行為能力相當。凡能獨立以法律行為負義務之人，即
    能辨識利害得失之人，既能辨識利害得失，乃能知訴訟之結
    果，而行使其權利之伸張及防禦方法。以法律行為處分其私
　　權，與以訴訟行為防禦其私權，兩者結果無異，其實行之能
　　力即應相同。是以無行為能力者，既不能以法律行為負義務
　　，自無訴訟能力（最高法院88年度台上字第1856號民事裁判
    意旨同此見解）。
二、上訴人聲請意旨略以：被上訴人之訴訟代理人於臺灣臺北地
    方法院107年度重家財訴字第7號夫妻剩餘財產分配事件民國
    （下同）110年9月7日審理時稱：被上訴人已經94歲，經其
    與美國律師連絡過，被上訴人有失智症，大約去年（按即10
　　9年）開始急速退化等語；且與被上訴人共同生活之訴外人
    劉仲文於108年2月間即曾表示被上訴人已經不記得事情，會
    說一些很奇怪的話，沒有人知道被上訴人在說什麼等語。顯
    見被上訴人已失智無法溝通，而有致不能為意思表示或受意
    思表示，或不能辨識其意思表示之情事，爰聲請裁定停止本
    件訴訟程序云云。
三、經查，本件上訴人主張被上訴人已無訴訟能力，固據其提出
　　臺灣臺北地方法院107年度重家財訴字第7號夫妻剩餘財產分
    配事件110年9月7日言詞辯論筆錄、美國律師Mr.Taggart110
    年9月17日信函，及111年1月11日向美國法院提出要求選任
　　監護人之文件〔見本院卷㈡第33頁至第35頁、第143頁至第1
　　49頁、第173頁至第203頁〕。觀諸前揭110年9月17日信函，
    及111年1月11日要求選任監護人之文件內容，雖表示被上訴
    人健康狀況不佳，身體和神智狀況持續惡化，無法認知並回
    答Mr.Taggart律師用英語提出的任何問題；另以中文詢問有
    關其兒子、孫子的任何問題，被上訴人僅能認出其兒子、孫
    子的名字，但對任何問題沒有認知性的回答云云。然Mr.
　　Taggart律師亦表示須經合格的獨立醫師來評估被上訴人的
    能力等語。又查，被上訴人提出經我國駐舊金山台北經濟文
    化辦事處認證UCSF醫學中心醫師Betsy Peixi Wan於110年11
    月30日出具有關被上訴人身體健康狀況說明信函中，亦僅提
    及被上訴人的身體健康狀況顯著惡化，需要全天候護理及最
    大程度的協助才能完成行走、用餐、如廁、淋浴等日常生活
    活動，並未認被上訴人已失智無法溝通，或其精神不能為意
    思表示或受意思表示，或不能辨識其意思表示之程度，此有
    前揭信函、確認書附卷可稽〔見本院卷㈡第105頁至第113頁
　　〕。是僅憑上訴人所提前開證據資料，尚不足證明被上訴人
    已因精神障礙或其他心智缺陷，致不能為意思表示或受意思
    表示，或不能辨識其意思表示之效果之程度，而無訴訟能力
    。從而，上訴人以被上訴人已無訴訟能力為由，聲請裁定停
    止本件訴訟程序，為無理由，應予駁回。
四、爰裁定如主文。
中　　華　　民　　國　　111 　年　　3 　　月　　4 　　日
                  民事第十庭
                      審判長法  官  黃嘉烈
                            法  官  張文毓
                            法  官  高明德
正本係照原本作成。
不得抗告
中　　華　　民　　國　　111 　年　　3 　　月　　4 　　日

 　　　　　　　　　　  　　 書記官   郭彥琪